臺灣橋頭地方法院刑事判決　　　　　　　 110年度易字第27號
公　訴　人　臺灣橋頭地方檢察署檢察官
被　　　告　羅弘郁


上列被告因妨害自由案件，經檢察官提起公訴（109 年度偵字第
12421 號），本院判決如下：
    主  文
丙○○犯侵入住宅罪，累犯，處有期徒刑參月，如易科罰金，以
新臺幣壹仟元折算壹日。
    事  實
一、丙○○前為甲○○之配偶（民國108 年12月10日登記離婚）
    ，乙○○為甲○○之姐，丙○○與甲○○、乙○○間，分別
    具有家庭暴力防治法第3 條第1 款、第4 款之家庭成員關係
    。詎其明知未獲甲○○與其姐乙○○之同意，因子女探視之
    糾紛，竟基於侵入住之犯意，於109 年10月31日2 時12分許
    ，前往甲○○、乙○○位在高雄市○○區○○○路000 號4
    樓之3 住處外之電梯間，藉由攀爬該電梯間與上址房屋相連
    之建築物樑柱間狹窄平台之方式，自上開住處之客廳窗戶，
    無故侵入甲○○、乙○○上址住處。嗣因甲○○見其房間門
    扇遭開啟，誤認係乙○○而起床至客廳察看，見丙○○在場
    而驚呼，乙○○因而驚醒，遂報警處理，經警到場處理，始
    查悉上情。
二、案經甲○○、乙○○訴由高雄市政府警察局左營分局報告偵
    辦。
    理  由
壹、程序方面
    按被告以外之人於審判外之言詞或書面陳述，屬傳聞證據，
    原則上不得作為證據；惟按被告以外之人於審判外之陳述，
    雖不符刑事訴訟法第159 條之1 至第159 條之4 之規定，而
    經當事人於審判程序同意作為證據，法院審酌該言詞陳述或
    書面陳述作成時之情況，認為適當者，亦得為證據，刑事訴
    訟法第159 條第1 項、第159 條之5 第1 項分別定有明文。
    查本判決所引用屬於傳聞證據之部分，均已依法踐行調查證
    據程序，且被告於本院審理時，均明示同意有證據能力（見
    易字卷二第15頁），基於尊重當事人對於傳聞證據之處分權
    ，及證據資料愈豐富愈有助於真實發現之理念，本院審酌該
    等證據作成時情況，並無違法取證之瑕疵，且無顯不可信之
    情形，以之作為證據應屬適當，自均有證據能力。
貳、實體方面
一、認定事實所憑證及理由
    訊據被告丙○○固不否認有於前揭時間進入甲○○、乙○○
    上址住處之事實，核與告訴人甲○○、乙○○於警詢、偵訊
    及本院審理時證述（見偵卷第19-27 、111-114 頁；易字卷
    二第16-29 業）相符，並有現場錄影畫面翻拍照片暨蒐證照
    片25張（見偵卷第33-48 頁）、上開住處房屋租賃契約1 份
    （見偵卷第P49-50頁）等可資參照，是此部分事實，應先堪
    認定。惟被告矢口否認有何無故侵入住宅之犯行，辯稱：告
    訴人甲○○有給我上開住處的鑰匙，因為甲○○封鎖我的電
    話，依照我們離婚的調解筆錄，翌日是我行使子女探視權的
    時間，當時我是為了告知甲○○我明天要帶小孩，才會自己
    用鑰匙開門進入她們的住處云云（見審易字卷第143-145 頁
    ），經查：
  ㈠告訴人乙○○於警詢、偵訊及本院審理時證稱：上開地點是
    由我承租，我們家的鑰匙只有兩把，我與甲○○2 人各1 把
    ，本案案發時我與甲○○都已經關燈睡覺了，當天我有鎖大
    門，我是聽到甲○○尖叫才驚醒，我驚醒後先報警之後再拿
    手機蒐證，甲○○當時有問被告如何進入們我家，被告自稱
    自己有鑰匙，甲○○向被告表示我沒有給你鑰匙，被告就說
    我自己有辦法進來；我沒有給過被告鑰匙，本案當時我也沒
    有同意被告進入我們家中等語（偵卷第20-21 、113-114 頁
    ；易字卷第16-18 頁），與告訴人甲○○於警詢、偵訊及本
    院審理時證稱：我與被告離婚後，我們住處有換過大門鑰匙
    ，換過的鑰匙有2 把，我與乙○○各1 把，換過鑰匙之後我
    沒有給被告我們住處的鑰匙，本案案發時我與乙○○均未同
    意被告進入住處，當時是因為我看到我的房間門被打開又關
    起來，因而到客廳察看，結果看到被告，我問被告如何進來
    ，他說他有鑰匙，但警方到場請他提出要鑰匙，他都拒絕提
    出等語（偵卷第24-25 、112 頁；本院卷第23-24 、26-27
    頁）大致相符；又本案乙○○報警後，警方到場處理時，經
    警方請被告提出上開住處鑰匙佐證其說，被告並未提出上開
    住處鑰匙等情，有員警110 年5 月1 日職務報告可參（見易
    卷第269-270 頁），被告並於案發當日警詢中自陳：上開住
    處鑰匙現在在哪我不清楚等語（偵卷第15頁），是被告倘確
    實經由甲○○交付鑰匙自行進入上開住處，面對不實指控，
    於警方到場處理之際，理當會將鑰匙提出以求自清，避免蒙
    受不白之冤，然被告卻始終無法提出上開住處鑰匙，足見告
    訴人等所述該住處鑰匙僅有2 把，甲○○亦未將鑰匙提供予
    被告等語，堪以採信。
  ㈡再者，被告進入上開住處遭甲○○發現後，經甲○○質問如
    何進入該上開住處時，其等間之對談略以：「甲○○：現在
    是用甚麼管道進來我家的？被告：我有妳家鑰匙啊。甲○○
    ：我沒有給你我家鑰匙。被告：妳沒給我我就不能自己打？
    （下略）」等語，有臺灣橋頭地方檢察署檢察官109 年12月
    20日勘驗筆錄在卷可稽（偵卷第119 頁），是被告如確實經
    由甲○○提供鑰匙進入該住處，面對甲○○質問時，應會提
    出鑰匙與甲○○據理力爭，然其卻答稱「妳沒給我我就不能
    自己打」，顯見甲○○確實未提供上開住處鑰匙予被告，被
    告始會以上開方式應答。況甲○○前因被告以向警方謊報甲○○在上開住處燒炭自殺之方式，進入上開住處，因情緒失
    控摔擲屋內物品，經在場警消壓制等事由，聲請核發保護令
    ，經臺灣高雄少年及家事法院（下簡稱：少家法院）於108
    年5 月14日以108 年度家護字第234 號裁定核發民事通常保
    護令，有效期間1 年，命被告應遠離上開住處至少100 公尺
    之事實，有上開民事通常保護令在卷可參（見偵卷第221-22
    6 頁）。衡情，甲○○已因被告先前進入上開住處之行為產
    生恐懼，因而向法院聲請核發保護令命被告遠離上開住處一
    定距離，當無再行提供鑰匙予被告之理，此更足佐證甲○○
    上開證述確堪採信，是被告當日未經告訴人等同意進入上開
    住處，確屬侵入住宅行為之事實，應堪認定。
  ㈢又乙○○於偵訊與本院審理時證稱：我們住處4 樓樓梯間有
    逃生門，那邊有一些寬度，被告可以從那邊過來開我們客廳
    的窗戶，客廳窗戶平常為了空氣流通會微開，平時我會擦窗
    戶，當日被告進入我們住處後，我有在客廳窗戶上看到指紋
    ，我們自己開窗戶的話不會去碰觸那邊，所以該指紋應該是
    被告的等語（偵卷第113 頁；本院卷第18、20-21 頁）；甲○○於偵訊及本院審理時證稱：當日被告應該是爬窗進來的
    ，因我沒有給被告鑰匙，如果大門不能進來，唯一的方是就
    是從窗戶，我們客廳窗戶平日不會關，客廳窗戶外面有凸起
    來的大樓樑柱可以踩，而且是連到電梯間等語（偵卷第112
    頁；易字卷第28頁）。又當日被告將其外套放置在上開住處
    大樓3 樓至4 樓之樓梯間，上開住處4 樓電梯間有氣窗，當
    日呈現開啟狀，該氣窗外至告訴人等住處窗戶間之梁柱，有
    狹窄之平台可供踩踏等情，有現場蒐證照片（偵卷第37-42
     頁）可佐。是告訴人等為上開住處之住居權人，對於上開
    住處之地形，應最為瞭解，其等均一致證稱客廳窗戶平日不
    會關閉，電梯間（即樓梯間）與客廳窗戶有連通之空間，再
    對照上開蒐證照片該電梯間氣窗，確實有足以攀爬至上開住
    處客廳窗戶之空間，被告無該住處鑰匙，為圖進入該處，基
    於趨吉避凶之人性，定會在諸多可能之危險選擇中，擇定上
    開告訴人所述最短、最安全之方式進入，再參酌被告當日先
    將其外套留置在上開樓梯間，顯見被告確實為係自該4 樓之
    電梯間氣窗開始攀爬，且為確保攀爬之安全性，始會先行脫
    去對於行動有所妨礙之外套，亦可認定告訴人乙○○所述於
    客廳窗戶上察覺異常之指紋髒污為被告所有，堪以採信，是
    被告係以前揭方式侵入上開住處之事實，亦堪認定。
  ㈣被告雖以前詞置辯，然甲○○未提供上開住處鑰匙予被告之
    事實，業經認定說明如上。再者，被告與未成年子女進行會
    面交往之時間為每月一、二、三週週六及週日之事實，有少
    家法院109 年度家非調字第285 、712 、713 號調解筆錄1
    份在卷可稽（偵卷第205-207 頁），案發當日並非被告與未
    成年子女之會面交往時間，被告顯無於深夜進入上開住處，
    告知甲○○會面交往時間即將屆至之必要，此舉亦顯與常情
    有違，被告所辯顯係事後卸責之詞，不足採信。
  ㈤被告雖另辯稱其在少家法院109 年度非調字第2085號卷內有
    提出LINE對話紀錄截圖，可證明其確實有上開住處鑰匙云云
    （見審易卷第147 頁），然經本院調閱該卷核閱後，上開對
    話紀錄，並未有任甲○○提供上開住處鑰匙給被告之對話內
    容，有該對話紀錄在卷可參（見易字卷二第45-211頁）。另
    該對話紀錄內容中，甲○○雖曾發送「他拿鑰匙去學校我跟
    老師說放書包」、「急拿你去拿不急就接放學拿」等訊息予
    被告，被告遂回以「嗯」答覆（見易字卷二第137 頁），然
    此經甲○○到庭證稱：對話紀錄內容是因為前一天被告有探
    視小孩，隔天學校老師告訴我小孩那邊有鑰匙，老師問我是
    不是我的，因為鑰匙不是我的，所以我跟丙○○說如果他急
    著要拿的話去學校拿等語（見易字卷二第128-129 頁），核
    與該訊息內容相符，顯見該則對話亦與甲○○有無提供被告
    鑰匙無關，自不足為被告有利之認定。
  ㈥綜上所述，本案事證明確，被告之犯行，洵堪認定，應依法
    論罪科刑。
二、論罪科刑
  ㈠按家庭暴力，指家庭成員間實施身體或精神上不法侵害之行
    為；家庭暴力罪，指家庭成員間故意實施家庭暴力行為而成
    立其他法律所規定之犯罪，家庭暴力防治法第2 條第1 、2
    款分別定有明文。查被告丙○○為甲○○之前配偶，乙○○
    為甲○○之姐，丙○○與甲○○、乙○○間，分別具有家庭
    暴力防治法第3 條第1 款、第4 款所定之家庭成員關係，被
    告前開行為已屬家庭成員間實施精神上不法侵害之行為，除
    該當家庭暴力防治法第2 條第2 款家庭暴力罪外，亦構成刑
    法第306 條第1 項之侵入住宅罪，惟因家庭暴力防治法就此
    部分並無罰則規定，故僅依刑法侵入住宅予以論罪科刑。是
    核被告所為，係犯刑法第306 條第1 項之侵入住宅罪。
  ㈡被告前因賭博案件，經臺灣高雄地方法院108 年度簡字第10
    63號判決判處有期徒刑3 月確定，於民國108 年11月4 日易
    科罰金執行完畢之事實，有臺灣高等法院被告前案紀錄表可
    憑（見易字卷二第7-8 頁），其於徒刑執行完畢後5 年內故
    意再犯本件有期徒刑以上之罪，為累犯，應依刑法第47條第
    1 項規定，加重其刑。至司法院釋字第775 號解釋，依解釋
    文及理由之意旨，係指構成累犯者，不分情節，一律加重最
    低本刑，於不符合刑法第59條所定要件之情形下，致生行為
    人所受之刑罰超過其所應負擔罪責之個案，不符罪刑相當原
    則、比例原則。於此範圍內，在修正前，為避免發生上述罪
    刑不相當之情形，法院就該個案應裁量是否加重最低本刑；
    依此，該解釋係指個案應量處最低法定刑、又無法適用刑法
    第59條在內減輕規定適用之情形，法院應依此解釋意旨裁量
    不予加重最低本刑（最高法院108 年度台上字第338 號判決
    亦同此旨），本案依被告累犯及犯罪情節，並無上開應量處
    最低法定刑之罪刑不相當情事，自應依累犯規定加重其刑，
    附此敘明。
  ㈢爰審酌被告為智識成熟之成年人，因未成年子女探視問題，
    未思理性溝通，並依調解筆錄之內容與未成年子女進行會面
    交往，竟任意於深夜時分，侵入告訴人等住宅，造成告訴人
    等之恐懼，並侵害告訴人等之居住安寧及隱私甚鉅，行為實
    有可議之處；再參以被告前已因分別侵入告訴人2 人住處之
    犯嫌，經告訴人2 人提起告訴，惟嗣後告訴人2 人均分別撤
    回告訴，經檢察官為不起訴處分及法院為不受理判決等情，
    有臺灣橋頭地方檢察署檢察官108 年度偵字第4415號不起訴
    處分書、臺灣屏東地方法院109 年度易字第36號刑事判決各
    1 份可參（偵卷129-130 、137-138 頁），顯見被告先前因
    侵入告訴人等住宅之犯嫌，業已進行之相關刑事程序，仍未
    讓被告記取教訓；再考量被告於本院飾詞否認犯行，亦未與
    告訴人等達成和解，犯後態度不佳；並衡以被告自陳高職畢
    業之智識程度，目前從事造船業月收入約新臺幣4 萬元，家
    庭經濟狀況普通等（見易字卷二第37頁）一切情狀，量處如
    主文所示之刑，並諭知易科罰金之折算標準。
據上論斷，應依刑事訴訟法第299 條第1 項前段，判決如主文。
本案經檢察官蔡婷潔提起公訴，檢察官陳登燦到庭執行職務。
中    華    民    國   110    年    9     月    17    日
                  刑事第一庭    法  官  陳狄建
以上正本證明與原本無異。
如不服本判決應於收受送達後20日內向本院提出上訴書狀，並應
敘述具體理由；如未敘述上訴理由者，應於上訴期間屆滿後20日
內向本院補提理由書（均須按他造當事人之人數附繕本）「切勿
逕送上級法院」。
中    華    民    國   110    年    9     月    22    日
                                書記官  謝怡貞
附錄本案論罪科刑法條全文：
中華民國刑法第306條
無故侵入他人住宅、建築物或附連圍繞之土地或船艦者，處 1
年以下有期徒刑、拘役或 9 千元以下罰金。
無故隱匿其內，或受退去之要求而仍留滯者，亦同。